【裁判字號】    97,裁,4567
【裁判日期】    970925
【裁判案由】    營業稅罰鍰
【裁判全文】
最  高  行  政  法  院  裁  定
                                      97年度裁字第4567號
上  訴  人  甲○○○○○○○○
被 上訴 人  財政部臺灣省中區國稅局
代  表  人  乙○○
上列當事人間營業稅罰鍰事件，上訴人對於中華民國97年6月5日
臺中高等行政法院97年度訴字第26號判決，提起上訴，本院裁定
如下：
    主  文
上訴駁回。
上訴審訴訟費用由上訴人負擔。
    理  由
一、按對於高等行政法院判決之上訴，非以其違背法令為理由，
    不得為之，行政訴訟法第242條定有明文。依同法第243條第
    1項規定，判決不適用法規或適用不當者，為違背法令；而
    判決有同條第2項所列各款情形之一者，為當然違背法令。
    是當事人對於高等行政法院判決上訴，如依行政訴訟法第24
    3條第1項規定，以高等行政法院判決有不適用法規或適用不
    當為理由時，其上訴狀或理由書應有具體之指摘，並揭示該
    法規之條項或其內容；若係成文法以外之法則，應揭示該法
    則之旨趣；倘為司法院解釋或本院之判例，則應揭示該判解
    之字號或其內容。如以行政訴訟法第243條第2項所列各款情
    形為理由時，其上訴狀或理由書，應揭示合於該條項各款之
    事實。上訴狀或理由書如未依此項方法表明，或其所表明者
    與上開法條規定不合時，即難認為已對高等行政法院判決之
    違背法令有具體之指摘，其上訴自難認為合法。
二、本件上訴人對於高等行政法院判決上訴，主張：其於民國84
    年11月至88年12月間銷售額計新臺幣（下同）93,688,287元
    （未含稅），未依規定開立統一發票且於申報銷售額與稅額
    時漏報，經彰化縣稅捐稽徵處（營業稅稽徵業務自92年1月1
    日起改由被上訴人承接）查獲，除核定補徵營業稅額4,684,
    415元，並按所漏稅額處3倍罰鍰計14,053,200元。上訴人不
    服，循序提起行政救濟，經最高行政法院94年度判字第2090
    號判決上訴駁回確定在案。嗣上訴人以財政部93年3月29日
    臺財稅字第0930451133號令已修正稅務違章案件裁罰金額或
    倍數參考表，其中規定前述行為違章處罰為「按所漏稅額處
    3倍罰鍰，但於裁罰處分核定前已補報補繳稅款‧‧‧處2倍
    罰鍰。」為由，向被上訴人所屬員林稽徵所申請更正裁罰，
    經該所否准所請。惟查財政部所頒布之「稅務違章案件裁罰
    金額或倍數參考表」，係稅捐稽徵法第1條之1所示之「解釋
    函令」，財政部於93年3月29日發布修正後之上開參考表時
    ，本件違章案件尚繫屬於最高行政法院審理中，屬未確定案
    件，且最高行政法院94年度判字第2090號判決亦敘明：至被
    上訴人是否依職權按修正之參考表改處較輕倍數之罰鍰，係
    被上訴人之職權行使問題，附此指明。惟被上訴人未依上開
    程序處理，顯有裁量怠惰之違法失職情事。又本件依財政部
    90年8月15日臺財訴字第0900014198號訴願決定，係撤銷營
    業稅本稅及罰鍰，惟彰化縣稅捐稽徵處彰稅法字第09101188
    520號復查決定僅針對營業稅本稅部分重為復查決定，且經
    最高行政法院94年度判字第2090號判決確定在案，故該判決
    僅對本稅有其確定力，罰鍰部分至今仍未作成決定，應已罹
    於時效，倘被上訴人認定未逾時效，按後法優於前法之精神
    ，亦應依96年3月28日臺財稅字第09604513740號令發布之稅
    務違章案件裁罰金額或倍數參考表之規定處1倍罰鍰，就上
    揭有利上訴人之攻擊防禦方法為何不採，原判決未於理由中
    述其意見，原判決認事用法，難謂妥洽等語。雖以原判決違
    背法令為由，惟核其上訴理由，係就原審取捨證據、認定事
    實之職權行使所論明：上訴人對彰化縣稅捐稽徵處核定補徵
    營業稅及罰鍰不服，經財政部訴願決定，將原處分撤銷，囑
    由彰化縣稅捐稽徵處另為處分。經彰化縣稅捐稽徵處重核復
    查決定，仍維持原核定，上訴人仍不服，復循序就營業稅本
    稅及罰鍰提起行政訴訟，並經最高行政法院判決駁回確定在
    案，上訴人主張有關罰鍰部分，迄今仍未作成決定，尚未確
    定，並已逾時效，被上訴人不得再處罰云云，顯屬誤解。且
    財政部訂頒之稅務違章案件裁罰金額或倍數參考表，其性質
    為協助下級機關行使裁量權而訂頒之裁量基準，並非稅捐稽
    徵法第1條之1所稱「解釋函令」，本件無適用該條餘地。又
    上開參考表，並非法律，亦難認有適用稅捐稽徵法第48條之
    3所定從新從輕原則暨加值型及非加值型營業稅法第53條之1
    前段從新原則可言等，指摘其為不當，並就原審已論斷者，
    泛言未論斷，或就原審所為論斷，泛言其論斷矛盾，而非具
    體表明合於不適用法規、適用法規不當、或行政訴訟法第24
    3條第2項所列各款之情形，難認對該判決之如何違背法令已
    有具體之指摘。依首開規定及說明，應認其上訴為不合法。
三、據上論結，本件上訴為不合法。依行政訴訟法第249條第1項
    前段、第104條、民事訴訟法第95條、第78條，裁定如主文
    。
中    華    民    國    97    年    9     月    25    日
                    最高行政法院第三庭
                        審判長法官  黃  璽  君
                              法官  吳  慧  娟
                              法官  鄭  忠  仁
                              法官  黃  本  仁
                              法官  吳  東  都
以  上  正  本  證  明  與  原  本  無  異
中    華    民    國    97    年    9     月    26    日
                              書記官  彭  秀  玲


司法院資訊處製作；財團法人民間司法改革基金會備份。
